臺灣臺北地方法院刑事裁定　
108年度金訴字第67號
公  訴  人  臺灣臺北地方檢察署檢察官
被      告  陳莉婷
選任辯護人  張進豐律師
            白丞哲律師
            陳郁婷律師
上列被告因違反證券投資信託及顧問法等案件，經檢察官提起公
訴（108年度偵字第6393號、108年度偵字第15954號），及移送
併辦（109年度偵字第10001號、110年度偵字第18437號），本院
裁定如下：
    主  文
陳莉婷自民國壹佰壹拾壹年壹月拾玖日起，限制出境、出海捌月
。
    理  由
一、按刑事訴訟法於民國108年5月24日修正增訂第八章之一「限
    制出境、出海」及第93條之2至第93條之6（下稱限制出境新
    制），並於108年6月19日經總統公布；刑事訴訟法施行法亦
    於同日公布增訂第7條之11，明定限制出境新制自修正公布
    後6個月即108年12月19日施行。又依據上開增訂刑事訴訟法
    第93條之2第1項：「被告犯罪嫌疑重大，而有下列各款情形
    之一者，必要時檢察官或法官得逕行限制出境、出海。但所
    犯係最重本刑為拘役或專科罰金之案件，不得逕行限制之：
    一、無一定之住、居所者。二、有相當理由足認有逃亡之虞
    者。三、有相當理由足認有湮滅、偽造、變造證據或勾串共
    犯或證人之虞者」；第93條之3第2項：「偵查中檢察官聲請
    延長出境、出海，第一次不得逾4月，第二次不得逾2月，以
    延長二次為限。審判中限制出境、出海每次不得逾8月，犯
    最重本刑為有期徒刑10年以下之罪者，累計不得逾5年；其
    餘之罪，累計不得逾10年」；第93條之6：「依本章以外規
    定得命具保、責付或限制住居者，亦得命限制出境、出海，
    並準用第93條之2第2項及第93條之3至第93條之5之規定」等
    旨，限制出境新制施行後，刑事訴訟法之限制出境有二種，
    一種為第八章之一「逕行限制出境」（獨立型限制出境），
    另一種則為第93條之6所稱該章以外之限制出境（羈押替代
    型限制出境）；二者同須被告犯罪嫌疑重大，但後者必經法
    官訊問，且以有羈押原因（無羈押必要）為要件。
二、又限制出境、出海處分，目的在防止被告逃亡，確保被告能
    於審判時到庭，以利刑事訴訟程序之進行，是考量限制出境
    、出海與否，自應以訴訟之進行及證據之調查是否因此而受
    影響為其判斷依據。再限制住居、限制出境、出海僅在保全
    刑事偵查、審判、執行之順利進行，屬於刑事訴訟之保全程
    序，非為確定被告對於本案是否應負擔罪責與是否應科處刑
    罰之問題，故有關限制出境、出海之事由是否具備及是否具
    有限制出境、出海必要性之審酌，並無需如同本案有罪或無
    罪之判決，應採嚴格證明法則，將所有犯罪事實證明至「無
    合理懷疑之確信程度」，易言之，僅須依自由證明法則，對
    前揭要件事實證明至讓法院相信「很有可能如此」之程度即
    可。倘依卷內證據，被告犯罪嫌疑重大，確有出境、出海滯
    留他國不歸而逃亡之可能性存在，即足影響審判之進行或刑
    罰之執行，依法當得為必要之限制出境、出海強制處分，以
    確保被告到庭接受審判或執行。至被告是否有限制出境、出
    海之必要，而予以限制出境、出海之強制處分，核屬事實認
    定問題，受訴法院自有依法認定裁量，並按訴訟進行程度及
    其他一切情狀，斟酌認定之權。
三、經查：被告陳莉婷因違反證券投資信託及顧問法等案件，經
    檢察官提起公訴，由本院以108年度金訴字第67號案件受理
    ，被告經本院訊問後，先於本院109年1月15日準備程序坦承
    犯罪（本院卷一第132頁），嗣後改口否認有為本案犯行，
    並聲請相關證據之調查，本案經審理後業於民國111年1月19
    日言詞辯論終結（並於同年3月30日宣示判決），本院審核
    全案相關事證，及被告與其等辯護人陳述意見後，認本件尚
    未宣判、確定，然被告涉犯本件犯行犯罪嫌疑重大，又依公
    訴意旨認被告涉犯本案犯行之犯罪金額為新臺幣（下同）2,
    949萬3,617元，且被告僅與部分被害人和解，則倘經法院認
    定有罪確定，被告未來尚可能面臨高額之刑事沒收或民事求
    償，故被告確有滯留國外不歸以規避刑事沒收或民事賠償責
    任之可能，另被告亦有頻繁出入境之紀錄一節，此有被告出
    入境紀錄1紙在卷可查，顯見其具有相當能力在國外工作、
    生活，自有出境後滯留不歸之可能，有相當理由足認有逃亡
    之虞，而有刑事訴訟法第93條之2第1項第2款之事由；又本
    院依照我國司法實務經驗，被告原於偵審程序遵期到庭，且
    國內尚有家人，並有固定住居所、形式上無外國之國籍及資
    產的情況下，嗣卻不顧國內事業、財產及親人而棄保潛逃出
    境，或藉親屬、友人資助等各種方式逃匿在外，致案件無法
    續行或執行之情事，仍不勝枚舉，是無論其是否有固定住、
    居所，或家庭重心是否在臺灣，均難以憾動上開逃亡可能性
    ，至於疫情嚴峻對於國人出境之影響，與被告將來是否有藉
    由出境、出海機會逃匿國外之可能性並無必然關聯，亦未能
    擔保日後審理或執行之順利進行，本院權衡司法權之有效行
    使、公共利益之維護及被告人身自由私益，斟酌比例原則，
    認如任被告自由出境或出海，其逃匿國外以規避將來審判程
    序之進行及刑罰之執行的可能性實屬非低，果若如此，勢必
    造成訴訟延宕，而限制出境、出海造成被告目前人身自由不
    便之程度，尚屬輕微，考量上情，誠難以其他方式替代限制
    出境及出海，故為妥適保全審理程序順利進行或日後刑罰之
    執行，仍有限制被告出境、出海之必要。綜上，本院認被告
    涉犯上開罪嫌，而有刑事訴訟法第93條之2第1項第2款之限
    制出境、出海之事由，並有予以限制出境、出海之必要，爰
    依刑事訴訟法第93條之2第1項之規定，裁定被告自111年1月
    19日起限制出境、出海8月。至被告如有特殊必要而需單次
    出國或赴海外處理個人事務或工作業務，宜於每次具體敘明
    理由、預定行程期間及檢附相關資料，向本院聲請在該期間
    內暫時解除限制出境、出海之處分，由本院審酌所涉具體情
    節、必須出境事由之必要性、急迫性，及所提替代措施是否
    足以擔保其將來按時到庭接受審判或執行，而得以暫時解除
    限制出境、出海之處分，附此敘明。　　
據上論斷，應依刑事訴訟法第93條之2第1項第2款、第93條之3第
2項，裁定如主文。
中　　華　　民　　國　　111 　年　　1 　　月　　19　　日
　　　　　　　　　刑事第十九庭  審判長法  官  江俊彥 
　　　　　　　　　                    法  官  林勇如   
　　　　　　　　　　　　　　　　　　  法  官  林彥成
上正本證明與原本無異。
如不服本裁定，應於裁定送達後5日內向本院提出抗告狀。因疫
情而遲誤不變期間，得向法院聲請回復原狀。
                                      書記官  温偲含
中　　華　　民　　國　　111 　年　　1 　　月　　19　　日